臺灣士林地方法院刑事判決　　　　　　　 95年度易字第321號
公　訴　人　臺灣士林地方法院檢察署檢察官
被　　　告　甲○○
上列被告因違反保護令等案件，經檢察官聲請簡易判決處刑（95
年度偵字第560 號），嗣經本院士林簡易庭受理後（95年度士簡
字第280 號），認為不宜以簡易判決處刑，而改以通常程序審理
，因被告於本院準備程序中為有罪之陳述，經本院合議庭裁定以
簡式審判程序審理，本院判決如下：
    主  文
甲○○違反法院命禁止實施家庭暴力及直接或間接騷擾行為之民
事通常保護令，處有期徒刑伍月，如易科罰金以銀元佰元即新
臺幣玖佰元折算壹日。
    事  實
一、甲○○曾於民國94年間因非家庭暴力之傷害案件，經本院於
    94年9 月30日以94年度簡上字第86號判決判處有期徒刑三月
    ，緩刑三年，緩刑期內付保護管束確定，竟仍不知悔改，其
    與乙○○原係夫妻關係（業於民國94年11月30日離婚），為
    家庭暴力防治法第3 條所稱之家庭成員，明知乙○○因不堪
    其實施家庭暴力，而向本院聲請民事暫時保護令，經本院於
    94 年9月12日以94年度暫家護字第238 號裁定核發民事暫時
    保護令，其內容為令甲○○不得對乙○○實施身體或精神上
    不法侵害之行為、不得直接或間接對乙○○騷擾，並於94年
    9 月26日由臺北縣政府警察局淡水分局對其二人執行保護令
    ，嗣經本院於94年11月30日就上開內容以94年度家護字第48
    2 號裁定核發民事通常保護令，詎甲○○明知上開保護令內
    容，竟於緩刑付管束期間內之94年12月16日16時許，前往位
    於臺北縣三芝鄉埔頭村之智成托兒所，因欲探望子女遭拒，
    竟出手毆打乙○○而對之實施身體上不法侵害行為，並藉此
    實施直接騷擾之行為，致使乙○○受有臉部表淺損傷（起訴
    書誤載為左臉頰紅腫、耳鳴耳痛，所涉傷害罪嫌業據撤回告
    訴，詳如後述）之傷害，嗣經警據報前往處理而查知上情。
二、案經乙○○訴由臺北市政府警察局士林分局報請臺灣士林地
    方法院檢察署檢察官聲請簡易判決處刑，經本院士林簡易庭
    受理後認為不宜以簡易判決處刑，而改以通常程序審理，嗣
    因甲○○於本院準備程序中為有罪之陳述，經本院合議庭裁
    定以簡式審判程序審理。
    理  由
一、本件被告甲○○所犯係死刑、無期徒刑或最輕本刑為三年以
    上有期徒刑或高等法院管轄第一審案件以外之罪，其於準備
    程序期日就被訴事實為有罪之陳述，經本院告知簡式審判程
    式之旨，並聽取公訴人及被告之意見後，經合議庭裁定由受
    命法官獨任進行簡式審判程序，是依刑事訴訟法第273 條之
    2 規定，本件之證據調查，不受同法第159 條第1 項、第16
    1 條之2 、第161 條之3 、第163 條之1 及第164 條至第17
    0 條規定之限制，合先敘明。
二、前揭犯罪事實，業據被告甲○○於本院審理中坦承不諱，核
    與告訴人乙○○於警詢及本院準備程序中所指述之情節相符
    ，且有告訴人乙○○所提供之曾明診所94年12月16日出具之
    診斷證明書1 紙在卷可稽；又告訴人乙○○因不堪被告甲○
    ○實施家庭暴力，而向本院聲請民事暫時保護令，經本院於
    94年9 月12日以94年度暫家護字第238 號裁定核發民事暫時
    保護令，其內容為令甲○○不得對乙○○實施身體或精神上
    不法侵害之行為、不得直接或間接對乙○○騷擾，並於94年
    9 月26日由臺北縣政府警察局淡水分局對其二人執行保護令
    ，嗣經本院於94年11月30日就上開內容以94年度家護字第
    482 號裁定核發民事通常保護令等事實，業經本院依職權調
    閱94年家護字第482 號卷宗查明無訛，並有本院上開民事暫
    時保護令、民事通常保護令影本及臺北縣政府警察局淡水分
    局執行保護令執行紀錄表影本各一紙在卷可稽，足徵被告甲
    ○○之上開自白與事實相符。本件事證明確，被告甲○○之
    犯行洵堪認定，應予依法論科。
三、按刑法部分條文業於94年1 月7 日修正，並自95年7 月1日
    施行，而同於95年7 月1 日施行之刑法第2 條規定，係關於
    新舊法比較適用之準據法，其本身無關行為可罰性要件之變
    更，故於95年7 月1 日前揭法律修正施行後，如有涉及比較
    新舊法之問題，即應逕依修正後刑法第2 條第1 項規定，為
    「從舊從輕」之比較（最高法院95年度第8 次刑事庭會議決
    議意旨可資參照），查本件被告甲○○之上開行為至遲於94
    年12月16日完成，是本件被告甲○○行為後，法律已有變更
    ；而家庭暴力防治法第61條（即修正前家庭暴力防治法第50
    條）之法定刑為「三年以下有期徒刑、拘役或科或併科新臺
    幣十萬元以下罰金」，而被告甲○○行為時之刑法第33條第
    5 款規定罰金最低額為銀元一元，是被告甲○○行為時之所
    得科處之罰金刑，經折算為新臺幣後，最高額為新臺幣十萬
    元，最低額為新臺幣三元；惟依95年6 月14日增訂公布之刑
    法施行法第1 條之1 規定：「中華民國九十四年一月七日刑
    法修正施行後，刑法分則編所定罰金之貨幣單位為新臺幣；
    九十四年一月七日刑法修正時，刑法分則編未修正之條文定
    有罰金者，自九十四年一月七日刑法修正施行後，就其所定
    數額提高為三十倍。但七十二年六月二十六日至九十四年一
    月七日新增或修正之條文，就其所定數額提高為三倍。」，
    且依95年7 月1 日施行之刑法第33條第5 款之規定罰金最低
    額為新臺幣一千元，是被告甲○○上開行為所得科處之罰金
    刑，最高額為新臺幣十萬元，最低額為新臺幣一千元，經比
    較修正前後規定之結果，應認修正後之法律並非較有利於被
    告，依修正後刑法第2 條第1 項之規定，自應適用行為時之
    法律即修正前之規定論處。
四、按家庭暴力防治法業於96年3 月28日修正公布，並自同日施
    行，而本件被告甲○○之上開行為至遲於94年12月16日完成
    ，然修正前家庭暴力防治法第50條經調整後改列為修正後家
    庭暴力防治法第61條，且修正後家庭暴力防治法第61條僅將
    條文中「違反法院依第13條、第15條所為下列之裁定」等文
    字，依據修正法律時所為之條號變動修正為「違反法院依第
    14條第1 項、第16條第3 項所為之下列裁定」等文字，並配
    合修正後家庭暴力防治法第14條第1 項之文字修正，將同法
    第61條第2 款之「禁止直接或間接騷擾」修正為「禁止騷擾
    」，實質上並無法律效果及行為可罰性範圍之變更，故不生
    新舊法比較之問題，合先敘明。查被告甲○○原係告訴人乙
    ○○之配偶，為家庭暴力防治法第3 條第1 款之家庭成員。
    核被告甲○○上開違反本院令其不得對告訴人乙○○實施家
    庭暴力及直接或間接騷擾告訴人乙○○之民事通常保護令之
    行為，係犯修正後家庭暴力防治法第61條第1 款、第2 款（
    即修正前家庭暴力防治法第50條第1 款、第2 款）之違反保
    護令罪。公訴意旨雖未及引用修正後家庭暴力防治法第61條
    第1 款，然該部分犯罪事實業於起訴書內載明，本院自得予
    以補充適用。又被告甲○○對告訴人乙○○實施身體上之不
    法侵害行為而騷擾之，雖同時違反上開通常保護令裁定之二
    款規定，然法院依家庭暴力防治法第14條第1 項（修正前為
    家庭暴力防治法第13條）規定核發通常保護令者，該保護令
    內之數款規定，僅為違反保護令行為之不同態樣，是其於同
    時基於同一犯意所為違反保護令之行為，縱違反數款不同之
    規定，仍屬單純一罪，而應論以違反保護令一罪。爰審酌被
    告甲○○無視前開民事保護令之內容，對告訴人乙○○實施
    身體上不法侵害之行為而騷擾之，然於犯後尚能坦承犯行，
    及其品行、犯罪動機、目的、手段、生活狀況、智識程度及
    犯罪所生之損害等一切情狀，量處如主文所示之刑，並諭知
    易科罰金之折算標準。另被告甲○○行為時之刑法第41條第
    1 項前段規定：「犯最重本刑為五年以下有期徒刑以下之刑
    之罪，而受六個月以下有期徒刑或拘役之宣告，因身體、教
    育、職業、家庭之關係或其他正當事由，執行顯有困難者，
    得以一元以上三元以下折算一日，易科罰金。」，且依修正
    前罰金罰鍰提高標準條例第2 條前段（現已刪除）之規定，
    將上開易科罰金之折算標準就其原定數額提高為一百倍折算
    一日，是其行為時之易科罰金折算標準，應以銀元一百元至
    三百元折算一日，經折算為新臺幣後，應以新臺幣三百元至
    九百元折算為一日，惟95年7 月1 日施行之刑法第41條第1
    項前段則規定：「犯最重本刑為五年以下有期徒刑以下之刑
    之罪，而受六個月以下有期徒刑或拘役之宣告者，得以新臺
    幣一千元、二千元或三千元折算一日，易科罰金。」，經比
    較修正前後規定之結果，應認修正後之法律並非較有利於被
    告，依修正後刑法第2條 第1 項之規定，自應適用行為時之
    法律即修正前之刑法第41條第1 項前段及修正前罰金罰鍰提
    高標準條例第2 條之規定，諭知易科罰金，並定其折算標準
    。
五、公訴意旨另以：被告甲○○於94年12月16日下午4 時許，前
    往臺北縣三芝鄉埔頭村智成托兒所，以探望女兒為由，毆打
    告訴人乙○○，致使告訴人乙○○受有左臉頰紅腫、耳鳴耳
    痛之傷害。因認被告甲○○上開行為涉有刑法第277 條第1
    項之傷害罪嫌。按告訴乃論之罪，告訴人於第一審辯論終結
    前得撤回其告訴；又告訴經撤回者，應諭知不受理之判決，
    刑事訴訟法第238 條第1 項及第303 條第3款 分別定有明文
    。查本件告訴人乙○○告訴被告甲○○傷害案件，聲請簡易
    判決處刑書認被告甲○○係犯刑法第277 條第1 項之傷害罪
    ，依同法第287 條前段之規定，須告訴乃論。茲據告訴人乙
    ○○於96年6 月1 日具狀撤回其告訴，此有撤回告訴狀一份
    附卷可稽，揆諸前揭之說明，原應為不受理之諭知，惟公訴
    意旨認此部分犯行與前揭論罪科刑部分，有想像競合犯之裁
    判上一罪關係，爰不另為不受理之諭知。
據上論斷，應依刑事訴訟法第452 條、第273 條之1 第1 項、第
299 條第1 項前段，修正後家庭暴力防治法第61 條第1 款、第2
款，刑法第11條前段、第2 條第1 項，修正前刑法第41條第1 項
，修正前罰金罰鍰提高標準條例第2 條，判決如主文。
中　　華　　民　　國　　96　　年　　6 　　月　　18　　日
                   刑事第六庭法  官  黃雅君
以上正本證明與原本無異。
如不服本判決，應於判決送達後10日內向本院提出上訴狀。
                             書記官  彭莉婷
中　　華　　民　　國　　96　　年　　6 　　月　　18　　日
附錄本案論罪科刑法條：
家庭暴力防治法第61條第2款
違反法院依第 14 條第 1 項、第 16 條第 3 項所為之下列裁定
者，為本法所稱違反保護令罪，處3 年以下有期徒刑、拘役或科
或併科新臺幣10萬元以下罰金：
一、禁止實施家庭暴力。
二、禁止騷擾、接觸、跟蹤、通話、通信或其他非必要之聯絡行
    為。
三、遷出住居所。
四、遠離住居所、工作場所、學校或其他特定場所。
五、完成加害人處遇計畫。
